【裁判字號】    98,親,84
【裁判日期】    980811
【裁判案由】    確認親子關係不存在
【裁判全文】
臺灣高雄地方法院民事判決                98年度親字第84號
原      告  丙○○
訴訟代理人  林雪娟律師
複代理人    鍾美馨律師
被      告  甲○○○○○○
法定代理人  乙○○
上當事人間確認親子關係不存在事件，本院於中華民國98年7 月
23日言詞辯論終結，判決如下：
    主    文
確認原告與被告間之親子關係不存在。
訴訟費用由被告負擔。
    事實及理由
一、原告起訴主張：原告丙○○與被告生母乙○○於民國91年6
    月4 日結婚，婚後育有長女葉蕙葶，唯因二人個性不合，經
    常爭吵，而於94年7 月8 日離婚，離婚期間因二人尚有情感
    ，並有親密關係，被告生母乙○○於96年6 月24日於高雄縣
    優生婦產科產下被告甲○○○○○○。原告以為被告是自己
    血緣，為免小孩受他人異樣眼光，乃再與被告生母乙○○於
    96年7 月13日結婚，並於96年7 月16日至戶政機關為結婚登
    記，同時依民法第1064條規定，將被告登記為自己之親生子
    ，並約定被告從原告之姓，而為出生登記。詎97年9 月間原
    告從被告生母乙○○口中得知被告非屬原告之親生血緣，係
    被告生母乙○○自第三人受胎，二人情感乃告破裂，再於97
    年12月9 日離婚，並為離婚登記，且因已知被告非原告親子
    血緣，而約定被告由被告生母乙○○扶養並負擔扶養費。為
    此提起本件訴訟，聲明求為判決確認原告與被告間父子關係
    不存在等語，並提出戶籍謄本3 份、離婚協議書影本、行政
    院高雄榮民總醫院過敏免疫風濕科親子鑑定報告書各1 紙為
    證。
二、按確認法律關係之訴，非原告有即受確認判決之法律上利益
    者，不得提起之。前項確認法律關係基礎事實存否之訴，以
    原告不能提起他訴訟者為限。民事訴訟法第247 條第1 項前
    段、第2 項定有明文。本件原告是否為被告之生父，對於原
    告之權利義務有所影響，亦即原告在私法上之地位可能因此
    而有受侵害之危險，故原告自有提起確認其與被告間親子關
    係不存在之訴以除去其私法上地位不安之狀態，而有即受確
    認判決之法律上利益。是以原告自得依上開規定提起本件確
    認親子關係不存在之訴，合先敘明。
三、經查，原告主張97年9 月間從被告生母乙○○口中得知被告
    非屬原告之親生血緣，係被告生母乙○○自第三人受胎，二
    人情感乃告破裂，再於97 年12 月9 日離婚，並為離婚登記
    ，且因已知被告非原告親子血緣，而約定被告由被告生母乙○○扶養並負擔扶養費等情，業據其提出離婚協議書影本為
    證；次查，原告主張被告非被告生母乙○○自原告處受胎所
    生之子等情，亦據其提出行政院高雄榮民總醫院過敏免疫風
    濕科親子鑑定報告書為證，而原告所提出之親子鑑定報告結
    論復認為：「根據以上16組基因位點的分析結果，可以排除
    傅哲源與丙○○之親子關係」，足證原告主張被告非被告生
    母乙○○自原告處受胎所生之子等情，堪予採信；末查，被
    告生母乙○○到庭時亦自承原告所述為真實。從而，原告依
    民事訴訟法第247 條第1 項前段、第2 項之規定，訴請確認
    被告甲○○○○○○非原告丙○○與被告生母乙○○之婚生
    子，即屬正當，應予准許。
四、結論：本件原告之訴為有理由，依民事訴訟法第78條，判決
    如主文。
中    華    民    國    98    年    8     月    11    日
                        家事法庭  法  官  吳宏榮
上為正本係照原本作成。
如對本判決上訴，須於判決送達後20日內向本院提出上訴狀。
中    華    民    國    98    年    8     月    14    日
                                  書記官  葉正昭


司法院資訊處製作；財團法人民間司法改革基金會備份。
